# 废料

提问人：Zhaozhenxiang 时间：2023-08-02 10:58:
请教陈老师：公司有一类废料，计划于今年年底前全部完成出售，目前询价价值大约 1000 万左右，主要系近3~5年形成，废料是之前年度累计的结果，但是由于前期管理原因，一直未予处置。
公司对于废料采用不计算成本方法，废料处置时直接确认其他业务收入，无其他业务成本。现公司拟IPO，报告期最后一期处置的话，将废料收入全部确认于报告期最后一年，有点儿调节利润的嫌疑。
现在有 2 种意见：
1 、这边考虑过以前年度每年年底先暂估一部分持有待售资产出来，但对方科目不知道要怎么确定合适。
2 、不能确认资产出来，现在不计算废料成本的前提下，营业成本全部就是生产成本计算单上的成本，再单独确认一部分资产出来，有虚增资产的嫌疑。但是不确认出来又有上面说的将废料收入全部确认于报告期最后一年，有点儿调节利润的嫌疑。
问题：是否存在办法在不改变企业现有废料成本核算方法、不动营业成本的前提下，将该部分废料收入均摊到以前年度，最起码可以先体现到报表里面，使得这个利润不太突兀的出现在最后一年。

回答人：chenyiwei
首先要考虑：在以前年度产生废料时：（ 1 ）这些废料的产生是否属于在当前的技术条件和生产工艺下不可避免的，数量是否在合理范围之内；（ 2 ）当初产生废料时，不对其分配成本的做法是否合理，能否合理估计其可变现净值。
根据对上述问题的分析，考虑此前的成本核算系统是否存在重大缺陷，需要改进，并进行前期差错更正处理。
如果属于现有技术水平和工艺条件下不可避免的废料产出，且其可变现净值能够合理计量的，则在废料产出时，应按其可变现净值从生产成本转入“原材料——废料”，后续销售时基本上是零毛利。
如果是意外的、偶发性的废料产出，则其对正常产品成本的核算有影响（此时产出的废料所耗费的成本超出其可变现净值的差额需计入损益，如营业外支出），但对废料入库的计量和后续销售的会计处理应无影响。